臺灣板橋地方法院刑事判決　　　　　　　96年度訴字第170 號
公　訴　人　臺灣板橋地方法院檢察署檢察官
被　　　告　乙○○
選任辯護人　賴玉梅律師
　　　　　　周福珊律師
　　　　　　王嘉斌律師
上列被告因詐欺案件，經檢察官提起公訴（93年度偵字第14793
號），本院判決如下：
    主  文
本件免訴。
    理  由
一、公訴意旨略以：被告乙○○於民國92年8 月14日，持偽造之
    飛潤實業股份有限公司（下稱飛潤公司）及該公司負責人吳
    貴良之印章，向華南商業銀行北桃園分行行使，藉以開立第
    000000000000號帳戶，足以生損害於飛潤公司、吳貴良；嗣
    乙○○意圖為自己不法之所有，明知自己無償債能力，竟於
    92年8 月15日，向甲○○謊稱飛潤公司需要金融機構之短期
    資金新臺幣（下同）7,500 萬元之餘額證明，由伊自身匯款
    出資3,000 萬元，惟尚短缺4,500 萬元，而上述資金僅需使
    用3 天，且係供資金證明之用，不會加以動用，並將由乙○
    ○保管上揭帳戶印章，甲○○保管帳戶存摺，向甲○○調借
    4,500 萬元3 天云云，甲○○不疑有他，而於92年8 月15日
    ，以匯款方式，將4,500 萬元匯入該帳戶，嗣甲○○旋即發
    覺其所匯入之4,500 萬元已遭提領，而乙○○並未匯款3,00
    0 萬元，乃發覺受騙，始悉上情。因認被告涉犯刑法第216
    條、第210 條之行使偽造私文書及同法第339 條第1項 之詐
    欺取財罪嫌，又被告所犯上開2 罪，有方法結果、手段與目
    的之牽連關係，為牽連犯，應從一重處斷等語。
二、按刑事訴訟法第302 條第1 款規定，案件曾經判決確定者，
    應為免訴之判決，係以同一案件，已經法院為實體上之確定
    判決，該被告應否受刑事制裁，既因前次判決而確定，不能
    更為其他有罪或無罪之實體上裁判，此項原則，關於實質上
    一罪或裁判上一罪（如連續犯、牽連犯、想像競合犯），其
    一部事實已經判決確定者，對於構成一罪之其他部分，亦均
    應適用，此種事實係因審判不可分之關係在審理事實之法院
    ，就全部犯罪事實，依刑事訴訟法第267 條規定，本應予以
    審判，故其確定判決之既判力自應及於全部之犯罪事實（最
    高法院28年度上字第2833號、32年度上字第2578號等判例暨
    同院95年度臺上字第3206號判決意旨參照）。又按，確定判
    決之既判力的時點，係以最後事實審理法院宣示判決之日期
    為準（最高法院32年上字第2578號判例參照），是以，在最
    後審理事實法院宣示判決前已經發生之事實，既為該法院所
    得審判，即應為該案判決之既判力所及，倘檢察官再就該部
    分提起公訴，法院得不經實體審認，即依起訴書記載之事實
    ，逕認係裁判上一罪，予以免訴之判決。
三、經查：
    (一)、本件被告乙○○曾因詐欺案件，先為臺灣桃園地方法院
        判決無罪，嗣檢察官不服提起上訴，於95年4 月11日，
        經臺灣高等法院以95年度上易字第361 號撤銷原判決，
        改判論處被告乙○○犯連續詐欺取財罪，且諭知有期徒
        刑1 年6 月，該案並於95年4 月11日確定（本院卷附臺
        灣高等法院95年度上易字第361 號判決書參照），而本
        件檢察官起訴所指犯罪事實日為92年8 月14日、15日，
        顯均係在該案宣示判決日之前。
    (二)、又，被告乙○○於本案歷次偵查訊問時，就其與被害人
        甲○○間調借金錢共4,500 萬元緣由一節，供述以：「
        事務所給我吳貴良的身分證件及公司資料，並說吳貴良
        所有的公司要增資數千萬，因為我沒有那麼多資金，所
        以我請甲○○將4,500 萬元以吳貴良名義匯入飛潤公司
        。．．．當時約定飛潤公司只使用2 天就會將該筆款還
        給甲○○。」（93年6 月18日偵訊，見93年他字3189號
        卷第20頁）、「（當時跟甲○○要求匯款，你是如何跟
        甲○○講的？）我跟他說這1 、2 天有人要用錢，能不
        能借我，我跟他說1 、2 天要還。」（94年9 月26日，
        見93年偵字14793 號卷第75頁）、「92年8 月15日我總
        共匯了7,500 萬給林燦榮，其中包括甲○○匯至飛潤公
        司裡的4,500 萬及我自己的3,000 萬。那時我匯了3,00
        0 萬後，我自己還有資金100 萬。」（見同上偵卷第74
        頁）、「92年8 月15日時我向他【本院按：指甲○○】
        調了4,500 萬元，之所以跟他調4,500 萬元因為有客人
        要借錢，他把4,500 萬元匯到飛潤公司。」（95年10月
        18日偵訊，見95年偵續字235 號卷第182 頁）、「（為
        何把錢存到飛潤公司？）因為我一個同行跟我調錢，說
        飛潤公司需要款項增資，所以我才把錢匯到飛潤公司。
        」（見同上偵續卷第183 頁）、「（林燦榮說結算結果
        你還欠他7,320 萬加上利息180 萬，所以他從金太陽領
        走的錢是你欠他要還他的？）是，的確當時匯給他的7,
        500 萬是要還之前我們金錢來往結算後的款項。」（見
        同上偵卷第183 頁）等語；而，被害人甲○○於偵查中
        ，先後稱述以：「我與乙○○是朋友，92年8 月14日，
        他向我說飛潤公司須短期資金4,500 萬，做為存款證明
        之用，所以要跟我借4,500 萬，我在92年8 月15日下午
        便把錢匯入飛潤公司的華南銀行帳戶，他在92年8 月14
        日時即把飛潤公司前開帳戶的存摺交給我，我們約定這
        筆錢不能領，我們並約定92年8 月18日他要還款。但我
        在92年8 月15日下午4 點多我去刷存摺即發現這筆錢已
        被領走。」（92年10月30日偵訊，見92年發查字4126號
        卷第54頁反面至第55頁正面）、「他就是說要借7,500
        萬元，他出3,000萬【本院按：此處筆錄誤載為300 萬】
        ，我出4,500 萬，他保管印章，我保管存摺。」（94年
        9 月26日，見93年偵字14793 號卷第71頁）、「（乙○
        ○請你匯款時有無告訴你錢是要如何使用？）沒有，他
        只有說我保管存摺。」（見同上偵卷第72頁）、「乙○
        ○沒有說這筆錢是飛潤公司要增資用，沒有告訴我錢是
        要公司作為籌設時作為證明之用，這筆錢他完全沒有講
        用途只有講要週轉。」（見同上偵卷第72頁）、「乙○
        ○跟我借錢時，跟我講說是公司帳戶需要短期資金餘額
        證明。（為何帳戶會交給你保管？）因為要資金7,500
        萬，他出3,000 萬，我出4,500 萬。」（94年10月14日
        ，見同上偵卷第89頁）、「前次我精神不好，沒講清楚
        。這次講得對。」（見同上偵卷第89頁）、「乙○○當
        時有說星期一（8 月18日）就要還款。」（見同上偵卷
        第90頁）等語。因此，稽之被告乙○○、被害人甲○○
        所為如上稱述內容，可悉被告乙○○對案外人林燦榮負
        債高達7,500 萬元，顯已無力償還，竟仍隱匿上開無資
        力狀況，佯以飛潤公司需要短期資金7,500 萬元之餘額
        證明為由，向甲○○訛稱伊願出資3,000 萬元，尚短缺
        4,500 萬元，欲調借4,500 萬元，約借用3 天，係供資
        金證明之用，不會動用，並將由伊保管飛潤公司之華南
        商業銀行北桃園分行第000000000000號帳戶（即系爭帳
        戶）印章，甲○○保管系爭帳戶存摺等語，致使甲○○
        不疑有他，因此陷於錯誤，乃於92年8 月15日，依被告
        乙○○告知內容，以「吳貴良」名義將4,500 萬元匯入
        系爭帳戶，被告乙○○旋即將前述款項提領後轉匯至林
        燦榮提供之金太陽公司帳戶內，供為清償自己所欠債務
        7,500 萬元，而以此方式詐騙甲○○4,500 萬元等情。
    (三)、再，被告乙○○就本件起訴書所載其有持飛潤公司暨公
        司負責人「吳貴良」之印章，向華南商業銀行北桃園分
        行行使以申辦系爭帳戶等情，亦供述以：「華南銀行北
        桃園分行帳號000000000000是．．．事務所人員拿資料
        給我，我自己1 個人進去銀行辦開戶。我是拿身分證件
        影本，當日吳貴良沒有到場。」（93年6 月18日偵訊，
        見93年他字3189號卷第21頁）、「飛潤公司的帳戶是桃
        園的同行委託我去開的。」（95年10月18日偵訊，見95
        年偵續字235 號卷第183 頁）、「（究竟開這個帳戶飛
        潤公司的吳貴良知情否？）我不知道，因為我從來沒跟
        他聯絡過。」（見同上偵續卷第185 頁）、「我認為飛
        潤公司的人應該不曉得我開帳戶。」（見同上偵續卷第
        185 頁）、「存摺跟印章都在我這裡，整個開戶及後來
        匯款的事都是我1 個人做的，跟吳貴良一點關係都沒有
        。」（見同上偵續卷第185 頁）、「飛潤公司的華南銀
        行北桃園分行帳戶是我去開立的。」（94年9 月26日，
        見93年偵字14793 號卷第75頁）等語，核與另案被告吳
        貴良（業經檢察官以93年偵字第14793 號為不起訴處分
        確定）於92年10月30日偵查時，稱述略以：「乙○○我
        根本不認識，我是飛潤的負責人。飛潤公司沒有華南銀
        行的000000000000號帳戶。【提示華南銀行前開帳號存
        摺】不是飛潤公司所有，我沒看過。對於告訴人前述4,
        500 萬之事，我完全不知情。」（見92年發查字4126號
        卷第55頁反面至第56頁正面）等語，互核情節亦屬相符
        ，則起訴書所指系爭帳戶係被告乙○○持偽造之飛潤公
        司及公司負責人吳貴良之印章，向華南商業銀行北桃園
        分行行使所開立，復以前開訛詐語詞，向被害人甲○○
        誆稱欲向之調借資金充作飛潤公司短期資金餘額證明使
        用，使甲○○陷於錯誤，乃依被告所述，將4,500 萬元
        款項匯入被告提供之系爭帳戶，以遂被告詐欺取財犯行
        ，因認被告乙○○如上行使偽造私文書、詐欺取財等2
        罪間，具有方法結果、手段與目的之牽連關係，為牽連
        犯之裁判上一罪案件，當無疑義。
    (四)、第查，前揭臺灣高等法院95年度上易字第361 號判決意
        旨謂以：乙○○意圖為自己不法之所有，並基於詐欺之
        概括犯意，自92年6 月間起，明知在外負債高達7,000
        萬元，已無力償還，仍隱匿上開無資力狀況，以開設公
        司需款孔急為由，分別向賴美霞、賴財旺（由賴美霞輾
        轉商借）、池廖鳳英、葉碧珍等4 人詐借款項依序為20
        0 萬元、250 萬元、100 萬元及200 萬元，約定短期還
        款，使該4 人陷於錯誤，賴美霞於92年6 月17日，在桃
        園縣桃園市○○路泛亞商業銀行，賴財旺於同年7 月22
        日，在臺北縣鶯歌鎮○○路鶯歌鎮農會鳳鳴分會，池廖
        鳳英於同年8 月15日，在桃園縣桃園市○○路華南商業
        銀行，葉碧珍於同年8 月19日，在桃園縣桃園市○○○
        路安泰商業銀行，如數匯款交付後，屆期悉未清償，賴
        美霞、賴財旺、池廖鳳英及葉碧珍始知受騙等語，是據
        該案確定判決所指被告乙○○連續詐欺取財之犯罪事實
        ，其犯罪日係自92年6 月間起至同年8 月19日止，犯罪
        方式則係向被害人訛稱開設公司需款孔急，詐借款項等
        語詞，核與本件起訴被告有於92年8 月14日，持偽造飛
        潤公司及負責人「吳貴良」之印章，向銀行行使申辦系
        爭帳戶後，復於92年8 月15日，向被害人甲○○佯稱飛
        潤公司需7,500 萬元之短期資金餘額證明，詐借款項4,
        500 萬元等之行使偽造私文書、詐欺取財犯行，二者犯
        罪時間甚為緊接，且欺詐他人財物之手段方式亦屬相符
        ，則本件起訴部分，核與該案確定判決所指之犯罪事實
        ，係具有連續犯（詐欺取財）暨牽連犯（行使偽造私文
        書）之裁判上一罪關係。繼以，如前所述，本件公訴所
        指被告犯罪事實，係發生在最後事實審理之臺灣高等法
        院宣示95年度上易字第361 號該案判決日期（即95年4
        月11日）前，故而，本件起訴部分，自應為95年度上易
        字第361 號確定判決之既判力所及。依照首開說明，本
        件爰不經言詞辯論，逕為免訴之判決。
據上論斷，應依刑事訴訟法第302 條第1 款、第307 條判決如主
文。
中　　華　　民　　國　　96　　年　　1 　　月　　18　　日
　　　　　　　　　刑事第2 庭審判長法　官  李麗玲
                                  法　官  張兆光
                                  法　官  黎錦福
上列正本證明與原本無異。
如不服本判決，應於判決送達後10日內向本院提出上訴狀 (應附
繕本)，上訴於臺灣高等法院。
                                  書記官  蔡麗春
中　　華　　民　　國　　96　　年　　1 　　月　　18　　日
